【裁判字號】    99,訴,500
【裁判日期】    991001
【裁判案由】    殺人未遂等
【裁判全文】
臺灣桃園地方法院刑事判決               99年度訴字第500號
公  訴  人  臺灣桃園地方法院檢察署檢察官
被      告  丁○○
            乙○○
共      同
指定辯護人  本院公設辯護人陳瑞明
上列被告因殺人未遂等案件，經檢察官提起公訴（99年度偵字第
8857號），本院判決如下：
    主  文
丁○○殺人，未遂，處有期徒刑伍年貳月。
乙○○部分公訴不受理。
    事  實
一、丁○○於民國99年2月23日凌晨3時32分許，在桃園縣八德市
    某處，以其所持用之門號0000000000號行動電話接獲其女友
    乙○○所持用之門號0000000000號行動電話來電，因乙○○
    向丁○○稱在凱悅KTV包廂內遭所陪酒、唱歌之客人欺負，
    丁○○及其兄邱家隆乃相偕趕至桃園縣中壢市○○路136號
    凱悅KTV店前與乙○○會合後，丁○○便以黑色提袋內裝為
    其所有之西瓜刀1支，而與邱家隆、乙○○一同上樓到達店
    內8樓816號包廂，旋於同日凌晨3時50分許，在該包廂接近
    門口處與乙○○所陪酒、唱歌之客人甲○○及丙○○相遇，
    雖經丙○○力勸若有誤會可以排解，丁○○卻萌殺人之犯意
    ，取出前開西瓜刀朝甲○○、丙○○之頭部及身體猛砍數刀
    ，邱家隆則單獨徒手毆打甲○○（尚無證據可資證明邱家隆
    與丁○○有共同殺人之犯意聯絡而為毆打之舉，詳後述），
    幸經甲○○、丙○○各以手擋護自己頭部，造成頭部重要部
    位未受重創但上肢受傷嚴重，丁○○見甲○○倒地暫時無法
    迅速起身，對倒地之甲○○繼續舉刀揮砍，幸經丙○○拉起
    甲○○快速奔走，甲○○、丙○○始得乘隙逃離現場方倖免
    於死，致甲○○受有左手第2至5手指截肢、左手腕撕裂傷合
    併尺血管及尺神經斷裂、右手外傷合併肌腱斷裂、雙側上臂
    外傷合併肌肉損傷、頭部外傷撕裂傷等傷害，而丙○○則受
    有左手腕不完全性截肢、左肘及左上臂切割傷等傷害。
二、案經桃園縣政府警察局中壢分局報請臺灣桃園地方法院檢察
    署檢察官偵查起訴。
    理  由
壹、有罪部分
一、長庚醫療財團法人林口長庚紀念醫院病歷、診斷證明書，各
    係醫院醫師本於專業知識於業務上作成之紀錄文書、證明文
    書，具有相當之中立性，均屬法定之傳聞例外情形，且核無
    不可信之情況，依刑事訴訟法第159條之4第2款規定，皆有
    證據能力。至卷附之監視錄影畫面翻拍照片、蒐證照片、行
    動電話雙向通聯紀錄，乃以機械方式所留存之影像及紀錄，
    同屬非供述性證據，即無傳聞法則之適用，俱有證據能力。
二、訊據被告丁○○對上揭犯罪事實之客觀事實部分，業於本院
    訊問、準備程序及審理時坦承在卷（見本院訴字卷卷1第10
    頁背面、第40頁背面及卷2第25頁），且就其所坦承之案發
    經過情形核與證人甲○○、丙○○、彭韋祥於本院審理時證
    述相符（見本院訴字卷卷2第13頁及背面、第14頁背面、第
    17頁及背面、第18頁背面-第19頁），並有卷附之長庚醫療
    財團法人林口長庚紀念醫院病歷及診斷證明書、監視錄影畫
    面翻拍照片、蒐證照片、行動電話雙向通聯紀錄可憑（見臺
    灣桃園地方法院檢察署99年度偵字第8857號卷卷1第25-26、
    28-36、57-66頁及卷2第7頁背面、第21頁背面），足見被告
    丁○○自白之部分誠值採信。
三、按殺人未遂罪之成立，以有戕害他人生命之故意，著手於刺
    殺之實行而未發生死亡之結果為要件（最高法院47年台上字
    第1364號判例意旨參照）。故殺人未遂或傷害之最主要區別
    在於行為人主觀犯意之不同，行為人內心主觀犯意為何，行
    為人未必吐實或避重就輕，就行為人於加害時有無殺意或僅
    具傷害故意之判斷，自應參酌行為人行為當時所存在之一切
    客觀情況，如行為人因何原由逞兇，行為當時之手段是否猝
    然致被害人難以防備，攻擊時之力勁是否猛烈足資使人斃命
    、攻擊所用之器具、攻擊部位、次數、用力之強弱、被害人
    受傷之部位及程度等情況予以審認。本案被告丁○○持以逞
    兇之西瓜刀，刀刃長度介於1呎半至2呎間，而為金屬製成、
    質地堅硬之刀具，已據其於本院審理時自陳綦詳（見本院訴
    字卷卷2第25頁），復有監視錄影畫面翻拍照片為證（見臺
    灣桃園地方法院檢察署99年度偵字第8857號卷卷1第33頁下
    方照片、第34頁上方照片），又頭部為人身之重要部位，倘
    遭該刀砍中，極易使人斃命，此乃眾所週知之事。審諸證人
    甲○○、丙○○於本院審理時所述內容，其等均係以手擋護
    自己頭部始致上肢慘遭被告丁○○揮刀砍傷嚴重，甚者被告
    丁○○尚有刻意朝向人身頭部揮砍之行為（見本院訴字卷卷
    2第13頁背面、第17頁），況被告丁○○於甲○○倒地無法
    防備之際，仍不放棄繼續舉刀揮砍之情，亦經證人丙○○於
    本院審理時指證歷歷（見本院訴字卷卷2第17頁背面），顯
    見被告丁○○藉殺人逞兇以洩恨之動機甚明，尚非僅止於意
    欲表明援救遭人欺負之女友，足見被告丁○○用力之猛烈、
    殺意之堅定，若非甲○○、丙○○均以手擋護自己頭部，加
    上丙○○拉起甲○○迅速逃跑，其等豈能倖免於死。綜觀被
    告丁○○行兇之動機、選用之兇器、攻擊之部位、用力之猛
    烈各節，佐以被告丁○○仍對倒地之甲○○繼予追砍之情，
    被告丁○○存有殺人之犯意至為昭彰，被告丁○○辯稱其毫
    無殺人之犯意云云，顯係事後避重就輕之詞，洵非可採。承
    上，本案事證業臻明確，被告丁○○之犯行堪以認定。
四、再查由監視錄影翻拍照片所顯示之過程，被告丁○○係以黑
    色提袋內裝西瓜刀1支而與邱家隆、乙○○一同上樓到達上
    開包廂（見臺灣桃園地方法院檢察署99年度偵字第8857號卷
    卷1第29-36頁），並無證據可資證明邱家隆、乙○○於到達
    上開包廂前便已知悉被告丁○○隨身攜帶刀具之情，且證人
    甲○○、丙○○於本院審理時均稱：於案發時混亂中原難辨
    識被告丁○○手持何種器械等語（見本院訴字卷卷2第15頁
    及背面、第17頁），可見當時在場之邱家隆亦不見得清楚知
    悉被告丁○○選用該等兇器行兇，參以邱家隆本身只以徒手
    毆擊甲○○，尚難令其須對被告丁○○所萌之殺人犯意共同
    負責，附此敘明。
五、核被告丁○○所為，係犯刑法第271條第2項、第1項殺人未
    遂罪。被告丁○○既已著手於殺人行為之實行，未生被害人
    甲○○、丙○○死亡之結果，為未遂犯，依刑法第25條第2
    項規定，按既遂犯之刑減輕其刑。被告丁○○於密切接近之
    時、地內，接續以一殺人行為殺害被害人甲○○、丙○○未
    遂，乃一行為同時觸犯對其等之殺人未遂罪，為同種想像競
    合犯，依刑法第55條規定，應從一重僅論以單一殺人未遂罪
    名處斷。爰審酌被告丁○○僅因細故即持刀下手行兇，被害
    人甲○○、丙○○雖倖免於死，但所受傷勢非輕，斟念被告
    丁○○已與被害人甲○○、丙○○達成和解及賠償損害，並
    經被害人甲○○、丙○○具狀表示諒宥，此有和解書在卷為
    據（見本院訴字卷卷1第26-27頁），兼衡被告丁○○之素行
    、犯罪之手段、智識程度、生活狀況、犯後態度等一切情狀
    ，量處如主文第1項所示之刑。至被告丁○○逞兇所用之刀
    具，固為其所有，惟業經其丟棄滅失，此據其陳明在卷（見
    本院訴字卷卷2第25頁），又無從證明該刀具為槍砲彈藥刀
    械管制條例所規範之刀械，且無證據證明現尚存在，爰不為
    沒收之諭知。
貳、公訴不受理部分
一、公訴意旨略以：被告乙○○於99年2月23日凌晨3時32分許，
    在上址凱悅KTV之816號包廂內，基於教唆傷害之犯意，以其
    所持用之門號0000000000號行動電話撥打被告丁○○所持用
    之門號0000000000號行動電話，向被告丁○○稱其遭人欺負
    ，嗣於同日凌晨3時47分許，被告丁○○及某真實姓名年籍
    不詳綽號「阿昌」之成年男子趕至上址凱悅KTV店前與被告
    乙○○會合後，被告丁○○、乙○○與「阿昌」便一同上樓
    到達前開包廂，旋於同日凌晨3時50分許，被告丁○○即持
    上開西瓜刀朝被害人甲○○、丙○○之頭部及身體猛砍數刀
    ，「阿昌」則徒手毆打被害人甲○○，致被害人甲○○受有
    左手第2至5手指截肢、左手腕撕裂傷合併尺血管及尺神經斷
    裂、右手外傷合併肌腱斷裂、雙側上臂外傷合併肌肉損傷、
    頭部外傷撕裂傷等傷害，而被害人丙○○則受有左手腕不完
    全性截肢、左肘及左上臂切割傷等傷害，因認被告乙○○涉
    犯刑法第29條第1項（檢察官起訴書漏載第1項）、第277條
    第1項教唆普通傷害罪嫌。
二、按告訴乃論之罪，告訴人於第一審辯論終結前，得撤回其告
    訴，又告訴經撤回者，應諭知不受理之判決，刑事訴訟法第
    238條第1項、第303條第3款分別定有明文。
三、查告訴人甲○○、丙○○告訴被告乙○○傷害案件，檢察官
    起訴書認係觸犯刑法第29條第1項、第277條第1項教唆普通
    傷害罪，依同法第287條前段規定，須告訴乃論。茲據告訴
    人甲○○、丙○○具狀撤回其等之告訴，此有和解書在卷可
    考（見本院訴字卷卷1第26-27頁），揆諸上揭說明，本案就
    被告乙○○部分，爰為不受理判決之諭知。
據上論斷，應依刑事訴訟法第299條第1項前段、第303條第3款，
刑法第271條第1項、第2項、第25條第2項、第55條，判決如主文
。
本案經檢察官陳立儒到庭執行職務。
中    華    民    國    99    年    10    月    1     日
                  刑事第一庭  審判長法  官  曾家貽
                                    法  官  林虹翔
                                    法  官  俞力華
以上正本證明與原本無異。
如不服本判決應於收受判決後10日內向本院提出上訴書狀，並應
敘述具體理由。其未敘述上訴理由者，應於上訴期間屆滿後20日
內向本院補提理由書( 均須按他造當事人之人數附繕本) 「切勿
逕送上級法院」。
                                    書記官  資念婷
中    華    民    國    99    年    10    月    1     日
附錄本案論罪科刑法條
中華民國刑法第271條
（普通殺人罪）
殺人者，處死刑、無期徒刑或10年以上有期徒刑。
前項之未遂犯罰之。
預備犯第1項之罪者，處2年以下有期徒刑。

司法院資訊處製作；財團法人民間司法改革基金會備份。
